【裁判字號】    95,訴緝,2
【裁判日期】    950725
【裁判案由】    違反槍砲彈藥刀械管制條例等
【裁判全文】
臺灣雲林地方法院刑事判決               95年度訴緝字第2號
公  訴  人  臺灣雲林地方法院檢察署檢察官
被      告  甲○○
                    現於臺灣桃園女子監獄
                    現於臺灣臺中女子戒治所
上列被告因違反槍砲彈藥刀械管制條例等案件，經檢察官提起公
訴（93年度偵字第4123號），本院判決如下：
    主  文
甲○○未經許可持有子彈，處有期徒刑陸月，如易科罰金，以銀
元參佰元折算壹日，併科罰金新臺幣參萬元，罰金如易服勞役，
以新臺幣玖佰元即銀元參佰元折算壹日，扣案具殺傷力之制式霰
彈壹顆沒收。又行使偽造私文書，足以生損害於公眾及他人，處
有期徒刑肆月，如易科罰金，以銀元參佰元折算壹日。如附表所
示之偽造署押共貳拾肆枚均沒收。應執行有期徒刑玖月，如易科
罰金以銀元參佰元折算壹日，併科罰金新臺幣參萬元，罰金如易
服勞役，以新臺幣玖佰元即銀元參佰元折算壹日，扣案具殺傷力
之制式霰彈壹顆、如附表所示之偽造署押共貳拾肆枚均沒收。
    事  實
一、甲○○於民國93年10月13日20時許，在雲林縣北港鎮○○里
    ○○路700 號之「悅曲KTV 」前，拾獲霰彈槍子彈一顆後，
    即未經許可持有之，並將之置於其所有之皮包內；迨至同日
    22時40分許，警方據報前往上開地點處理民眾糾紛時，因甲
    ○○未帶身分證件，便帶回雲林縣警察局北港分局北辰派出
    所（下稱北辰派出所）調查，嗣經甲○○自行倒出皮包內之
    霰彈槍子彈一顆後，即為警當場查獲；詎甲○○為規避刑責
    ，竟基於偽造文書或併持以行使之犯意，冒用其胞姐「羅桂
    花」之名義應訊，並於員警執行扣押、逮捕及製作警訊筆錄
    時，接續在如附表編號一至四所示之文件上，偽造「羅桂花
    」之簽名署押，並按捺其指印於上揭文書上，表示係羅桂花
    之指印，而偽造羅桂花之指印署押。其中於附表編號三之逮
    捕通知書上「收受人簽章欄」上偽造上開之簽名署押及指印
    署押，係表示通知其已收受之意，而偽造該私文書，並於偽
    造完成後，交付警察機關收執存卷而行使之，足生損害於羅
    桂花及刑事偵查之正確性。
二、案經雲林縣警察局北港分局報告台灣雲林地方法院檢察署檢
    察官偵查起訴。
    理  由
一、訊據被告甲○○對於上開偽造羅桂花之簽名署押及指印署押
    於附表所示文書上，並有行使附表編號（三）逮捕通知書之
    行為部分坦承不諱，對於非法持有制式霰彈部份則矢口否認
    ，辯稱：「這顆霰彈是我撿到的。我於93年10月13日晚上20
    時許因尿急在悅曲KTV 外小便時，發現到這枚子彈。當時我
    不知道這是子彈。我以為它是一個小瓶子，所以撿起來想要
    裝東西用。我知道非法持有槍械彈藥是違法的。我因喝醉酒
    不小心踩到這枚子彈，以為是小罐子就把它放進皮包。」云
    云。經查：
（一）偽造文書部份：此部分犯罪事實除據被告坦承不諱外，並
      有卷附如附表所示逮捕通知書、搜索扣押筆錄、扣押物品
      目錄表、口卡片、警詢筆錄上偽造之「羅桂花」簽名及指
      印足憑，互核相符，堪予認定。
（二）持有制式霰彈部份：該扣案霰彈經送內政部警政署刑事警
      察局鑑驗認係12GAUGE 之制式霰彈，具殺傷力等情，有該
      局93年11月17日刑鑑字第0930216881號槍彈鑑定書1 份在
      卷可稽（見偵卷第23頁至第25頁），足認該扣案霰彈係槍
      砲彈藥刀械管制條例所列管具有殺傷力之子彈。另該霰彈
      屬密閉物，亦經本院當庭勘驗明確，是該子彈從外觀上，
      一般人一望即知不可能作為容器使用。況該子彈底火部份
      有環狀凹陷、子彈前端紅色塑膠封住，凡等特徵均足使一
      般人認知該物應係子彈，被告所辯不知該扣案之制式霰彈
      為子彈之詞，顯非事實，不足憑採。被告此部分犯行，事
      證明確。
二、按刑法業經總統於94年2 月2 日，以華總一義字第09400014
    901 號令修正公布，並自95年7 月1 日施行（下稱修正後刑
    法）。又行為後法律有變更者，適用行為時之法律。但行為
    後之法律有利於行為人者，適用最有利於行為人之法律，修
    正後刑法第2 條第1 項定有明文。次按，新舊刑法關於刑之
    規定，雖同採從輕主義，係適用最有利於行為人之法律，既
    曰法律，自較刑之範圍為廣，比較時應就罪刑有關之共犯、
    未遂犯、連續犯、牽連犯、結合犯以及累犯加重、自首減輕
    、暨其他法定加減原因、與加減例等一切情形，綜其全部之
    結果，而為比較，再適用有利於行為人之法律處斷。而本件
    有關影響刑罰效果之新舊法適用比較如下：
（ ㄧ）易科罰金：被告行為後，刑法關於自由刑易科罰金之規
     定業經修正公布，屬科刑規範事項之變更，影響刑罰之法
     律效果。舊法第41條第1 項前段「犯最重本刑為5 年以下
     有期徒刑以下之刑之罪，而受6 個月以下有期徒刑或拘役
     之宣告，因身體、教育、職業、家庭之關係或其他正當事
     由，執行顯有困難者，得以1 元以上3 元以下折算一日，
     易科罰金」之規定，修正為新法第41條第1 項前段「犯最
     重本刑為5 年以下有期徒刑以下之刑之罪，而受6 個月以
     下有期徒刑或拘役之宣告者，得以新臺幣1000元、2000元
     或3000元折算一日，易科罰金」，新法施行後，應依新法
     第2 條第1 項之規定，適用最有利於行為人之法律（最高
     法院95年第8 次刑事庭會議決議參照）。本件被告所犯行
     使偽造私文書罪、未經許可持有子彈罪分別經本院判處如
     主文所示之有期徒刑，倘依舊法第41條第1 項前段規定為
     易科罰金之折算標準，配合修正前罰金罰鍰提高標準條例
     第2 條前段「依刑法易科罰金或易服勞役者，均就其原定
     數額提高為100 倍折算一日」（現已刪除）及現行法規所
     定貨幣單位折算新臺幣條例第2 條「現行法規（按指修正
     前刑法）所定金額之貨幣單位為元者，以新臺幣元之3 倍
     折算之」等規定，則被告行為時之易科罰金折算標準，應
     以銀元300 元即新臺幣900 元折算1 日。而依新法第41條
     第1 項前段規定為易科罰金標準，則係以新臺幣1000元、
     2000元或3000元折算一日。比較新舊法結果，修正前刑法
     易科罰金之折算標準顯然較有利於被告。再依修正前刑法
     第41條第2 項規定：「併合處罰之數罪，均有前項之情形
     ，其應執行之刑逾6 月者，亦同。」，修正後之刑法第41
     條第2 項則規定：「前項規定於數罪併罰，其應執行之刑
     未逾六月者，亦適用之。」，是此部分加以比較後，以修
     正前之規定為有利行為人。
（二）罰金易服勞役：刑法第42條關於罰金易服勞役標準之規定
      ，業於上開時間修正、公布及施行，將原「罰金應於裁判
      確定後兩個月內完納。期滿而不完納者，強制執行。其無
      力完納者，易服勞役。易服勞役，以1 元以上、3 元以下
      折算1 日。但勞役期限不得逾6 個月。罰金總額折算逾6
      個月之日數者，以罰金總額與6 個月之日數比例折算。科
      罰金之裁判，應依前2 項之規定，載明折算1 日之額數。
      易服勞役不滿1 日之零數，不算。易服勞役期內納罰金者
      ，以所納之數，依裁判所定之標準折算，扣除勞役之日期
      。」之規定，修正為「罰金應於裁判確定後2 個月內完納
      。期滿而不完納者，強制執行。其無力完納者，易服勞役
      。但依其經濟或信用狀況，不能於2 個月內完納者，得許
      期滿後1年 內分期繳納。遲延1 期不繳或未繳足者，其餘
      未完納之罰金，強制執行或易服勞役。依前項規定應強制
      執行者，如已查明確無財產可供執行時，得逕予易服勞役
      。易服勞役以新臺幣1000元、2000元或3000元折算1 日。
      但勞役期限不得逾1 年。依第51條第7 款所定之金額，其
      易服勞役之折算標準不同者，從勞役期限較長者定之。罰
      金總額折算逾1 年之日數者，以罰金總額與1 年之日數比
      例折算。依前項所定之期限，亦同。科罰金之裁判，應依
      前2 項之規定，載明折算1 日之額數。易服勞役不滿1 日
      之零數，不算。易服勞役期內納罰金者，以所納之數，依
      裁判所定之標準折算，扣除勞役之日期。」，另現行法規
      所定貨幣單位折算新臺幣條例第2 條規定「現行法規所定
      金額之貨幣單位為圓、銀元或元者，以新臺幣元之三倍折
      算之。」，及修正前罰金罰緩提高標準條例第2 條前段「
      依刑法第41條易科罰金或第42條第2 項易服勞役者，均就
      其原訂數額提高為100 倍折算1 日」，經比較新舊法之結
      果，若依舊法計算罰金易服勞役之標準，則以銀元300 元
      即新台幣900 元折算1 日，若依新法最少係以新台幣1000
      元折算ㄧ日，就此部分應以修正後之新法對被告有利。
（三）定應執行刑：被告行為後，刑法關於定應執行刑之規定業
      經修正公布，屬科刑規範事項之變更，影響刑罰之法律效
      果。舊法第51條第5 款「宣告多數有期徒刑者，於各刑中
      之最長期以上，各刑合併之刑期以下，定其刑期，但不得
      逾20年」之規定，修正為新法第51條第5 款「宣告多數有
      期徒刑者，於各刑中之最長期以上，各刑合併之刑期以下
      ，定其刑期，但不得逾30年」，新法施行後，應依新法第
      2 條第1 項之規定，適用最有利於行為人之法律（最高法
      院95年第8 次刑事庭會議決議參照）。比較新舊法結果，
      舊法顯然較被告有利。
     是綜合上述之比較結果後，應以修正前之規定為有利於被
     告。
二、核被告甲○○所為，係犯槍砲彈藥刀械管制條例第12條第4
    項之持有子彈罪與刑法第216 條、第210 條之行使偽造私文
    書罪嫌。被告為警查獲之後，基於單一冒名應訊之決意，接
    續於如附表所示文件上，偽造「羅桂花」之署名或併有按捺
    指印之行為，侵害一個法益，均屬基於單一犯意之多次接續
    行為，應為偽造署押之接續犯而屬單純一罪（最高法院八十
    四年度臺非字第十號判決意旨參照）。又被告於如附表編號
    (三)所示之雲林縣警察局北港分局逮捕通知書上，以「羅桂
    花」名義偽簽署名或併為按捺指印，表示業已收受逮捕通知
    意思之證明之所為，係犯刑法第210條之偽造私文書罪，被
    告偽造前揭私文書後，復持以行使，應論以刑法第216條、
    第210條之行使偽造私文書罪。被告於上開私文書上偽造署
    名、指印之行為，為偽造私文書之階段行為，而偽造私文書
    之低度行為，復為行使偽造私文書之高度行為所吸收，均不
    另論罪。另被告於如附表編號（ㄧ）、（二）、（四）所示
    之文件上，偽造「羅桂花」之署名及指印之行為，因係承繼
    上開偽造私文書之偽造署押行為之同一犯意接續所為，仍係
    侵害相同之單一法益，自應包含於上開偽造署押單純一罪內
    ；而上開偽造文書之偽造署押行為，既因屬偽造文書之階段
    行為而不另論罪，應僅論以前開行使偽造私文書罪（公訴意
    旨認應論被告被告行使偽造署押與行使偽造文書罪，且該2
    罪間，具有方法結果之牽連關係，容有誤認，附此敘明）。
    至於被告所犯之未經許可持有子彈罪與行使偽造私文書罪，
    犯意有別，罪名互異，應予分論併罰。本院審酌被告犯罪後
    之態度、犯罪之手段、所生之損害，及其他ㄧ切之情狀，分
    別量處被告如主文所示之刑，並依較有利於被告之被告行為
    時法之相關規定，定其應執行之刑、及有期徒刑易科罰金、
    罰金易服勞役之折算標準。另扣案之霰彈ㄧ顆係槍砲彈藥刀
    械管制條例所列管之物品，屬於違禁物，應依刑法第38條第
    1 項第1 款規定，併予宣告沒收。另偽造如附表所示之各簽
    名署押及指印署押，爰依刑法第219 條沒收之。
據上論斷，應依刑事訴訟法第299 條第1 項前段、槍砲彈藥刀械
管制條例第12條第4 項、刑法第11條前段、第2 條第1 項前段、
第216 條、210 條、219 條、第38條第1 項第1 款、修正前刑法
第41條第1 、2 項、第42條第2 項，修正前罰金罰鍰提高標準條
例第2 條，現行法規所定貨幣單位折算新臺幣條例第2 條判決如
主文。
本案經檢察官賴政安到庭執行職務
中    華    民    國    95    年    7     月    25    日
            刑事第六庭  審判長法  官  趙家光
                              法  官  蔡世芳
                              法  官  林俊良
以上正本證明與原本無異。
如不服本判決，應於判決送達後10日內，向本院提出上訴狀。（
須附繕本）
                              書記官  李雅怡
中    華    民    國    95    年    7     月    25    日
附錄本案論罪科刑條文：
槍砲彈藥刀械管制條例第12條第4項
未經許可，持有、寄藏或意圖販賣而陳列子彈者，處 5 年以下有
期徒刑，併科新台幣 300 萬元以下罰金。
中華民國刑法第210條
（偽造變造私文書罪）
偽造、變造私文書，足以生損害於公眾或他人者，處 5 年以下有
期徒刑。
附表：
   ┌──┬────────────┬────────────┐
   │編號│  文   件   名   稱     │ 偽   造   之   署   押 │
   ├──┼────────────┼────────────┤
   │（ㄧ│93.10.13雲林縣警察局北港│羅桂花之簽名署押2 枚、指│
   │）  │分局扣押筆錄            │印署押4 枚              │
   │    │                        │                        │
   │    │                        │                        │
   ├──┼────────────┼────────────┤
   │（二│雲林縣警察局北港分局北辰│羅桂花之簽名署押1 枚、指│
   │  ）│派出所扣押物品目錄表    │印署押1 枚              │
   │    │                        │                        │
   ├──┼────────────┼────────────┤
   │（三│93.10.13雲林縣警察局北港│羅桂花之簽名署押2 枚、指│
   │  ）│分局逮捕通知書（通知本人│印署押2 枚              │
   │    │、通知家屬）2 份通知書上│                        │
   │    │之收受人簽章欄          │                        │
   │    │                        │                        │
   │    │                        │                        │
   │    │                        │                        │
   │    │                        │                        │
   │    │                        │                        │
   │    │                        │                        │
   ├──┼────────────┼────────────┤
   │（四│93.10.13偵訊（調查）筆錄│羅桂花之簽名署押4 枚、指│
   │  ）│、口卡片                │印署押8 枚              │
   │    │                        │                        │
   └──┴────────────┴────────────┘


司法院資訊處製作；財團法人民間司法改革基金會備份。
